臺灣高雄地方法院刑事判決
111年度審訴字第406號
公  訴  人  臺灣高雄地方檢察署檢察官
被      告  鄭欽鴻



上列被告因違反護照條例案件，經檢察官提起公訴（111年度偵
字第3922號、111年度偵緝字第779號），因被告於準備程序進行
中，就被訴事實為有罪之陳述，經受命法官告知簡式審判程序之
旨，並聽取被告與公訴人之意見後，由本院合議庭裁定由受命法
官獨任依簡式審判程序審理，判決如下：
    主  文
丁○○共同犯買賣護照罪，處有期徒刑陸月。未扣案之犯罪所得新
臺幣參仟元沒收之，於全部或一部不能沒收或不宜執行沒收時，
追徵其價額。
    事  實
一、丁○○(起訴書誤載為鄭欽源，應予更正)與丙○○係表兄弟關係
    。緣丙○○於民國107年6月間，因駕駛計程車而積久拖吊業者
    費用，乃將其個人所有護照、身分證抵押業者保管，嗣並委
    託丁○○先行墊支費用新臺幣(下同)1500元後將丙○○之護照取
    回，嗣因丙○○無力償還積欠丁○○墊款及先前債務，經丁○○提
    出可出售護照得款償債之建議後，丙○○（由本院另行審結）
    與丁○○共同基於買賣護照及將護照交付他人使用之犯意聯絡
    ，同意由丁○○出面，於107年6月至107年8月3日期間內之某
    日時許，在高雄市市區某處，將丙○○之護照（護照號碼：00
    0000000）交付予真實姓名年籍不詳之成年女子，藉以獲得6
    000元之報酬，並將之抵償積欠丁○○之欠款。嗣於107年8月3
    日某不詳人士，將丙○○之上開護照變造照片後持之由義大利
    法林明高機場欲搭乘U2-2212班機出境至英國倫敦魯頓機場
    時，經海關人員發現該人持冒用丙○○名義之護照，始循線查
    悉上情。
二、案經內政部移民署國境事務大隊移送臺灣高雄地方檢察署檢
    察官偵查起訴。
    理  由
一、本件被告丁○○所犯係死刑、無期徒刑、最輕本刑為3年以上
    有期徒刑以外之罪，其於準備程序進行中就被訴事實為有罪
    之陳述，經受命法官告知簡式審判程序之旨，並聽取當事人
    之意見後，本院合議庭認無不得或不宜改依簡式審判程序進
    行之情形，爰依刑事訴訟法第273條之1第1項、第284條之1
    規定，裁定由受命法官獨任進行簡式審判程序。又本件所引
    屬於審判外陳述之傳聞證據，依同法第273條之2規定，不受
    第159條第1項關於傳聞法則規定之限制，依法均有證據能力
    ，均合先敘明。
二、上開事實，業據被告坦承不諱，核與證人即同案被告丙○○證
    述相符，並有中華民國普通護照申請書、國人護照資料查詢
    、內政部移民署機場出入境資料、英國駐廣州總領事館移民
    官提供之中華民國護照偷渡名單在卷可佐，被告上開任意性
    自白與事實相合，均堪採信。本件事證明確，被告犯行，均
    應堪認定。
三、論罪科刑
  ㈠罪名與罪數
  1.核被告所為，係犯護照條例第29條第1款之買賣護照罪。
  2.護照條例第29條第1款規定之買賣護照行為，乃針對以營利
    為目的之護照犯罪加重其處罰，其行為態樣包括意圖營利為
    供冒名使用而買入護照或賣出護照之行為，而與同條例第31
    條第1款將護照交付他人以供他人冒名使用罪所保護之法益
    同一，故立法者訂定此量刑性質之規定，目的非在確立新的
    法益侵害類型，而是調整既有的基本法益侵害類型之法定刑
    ，行為人只有一次侵害法益之事實，是出賣護照罪與將護照
    交付他人以供他人冒名使用罪間，應屬法條競合之關係，應
    逕依護照條例第29條第1款之規定論處，不再論以同條例第3
    1條第1款之罪。是公訴意旨認被除涉犯護照條例第29條第1
    款之買賣護照罪外，亦應同時成立同條例第31條第1款將護
    照交付他人以供他人冒名使用之罪等語，容有誤會，附此說
    明。
  3.被告丁○○與丙○○就上開犯行，具有犯意聯絡及行為分擔，應
    論以刑法第28條之共同正犯。
　㈡本案依刑法第59條酌減其刑：
　⒈按刑法第59條規定犯罪之情狀顯可憫恕，認科以最低度刑仍
    嫌過重者，得酌量減輕其刑。其所謂「犯罪之情狀」，與同
    法第57條規定科刑時應審酌之一切情狀，並非有截然不同之
    領域，於裁判上酌減其刑時，應就犯罪之一切情狀，予以全
    盤考量，審酌其犯罪有無可憫恕之事由，亦即有無特殊之原
    因及環境，在客觀上足以引起一般同情，以及宣告法定最低
    度刑，是否猶嫌過重等，以為判斷。
  ⒉被告所犯護照條例第29條第1款之買賣護照罪，其法定刑係「
    1年以上7年以下有期徒刑」，然個人犯罪情節不盡相同，造
    成危害社會之程度自屬有異，法律科處此類犯罪，所設之法
    定最低本刑卻屬相同，且縱量處最低法定刑，仍無從依法易
    科罰金或易服社會勞動，不可謂不重。本院審酌被告丁○○因
    丙○○積欠其款項而販賣護照之動機，雖有不該，然犯後已坦
    承犯行，且所取得之報酬6,000元尚非甚鉅；又被告除買賣
    本案單一護照外，並未再犯同類犯行，此有臺灣高等法院被
    告前案紀錄表可佐，堪認其犯行與為使他人偷渡而大量收購
    護照之人蛇集團成員有別，影響主管機關管理護照之秩序程
    度非重，犯罪情節相對輕微。是衡諸上情，本院認縱對被告
    處以本罪之最低度刑仍嫌過重，有情輕法重之情形，爰依刑
    法第59條規定酌減其刑。
　㈢刑罰裁量：
　　爰以行為人之責任為基礎，審酌被告知悉護照係政府發給國
    民持用赴國外旅行之重要國籍及身分證明文件，買賣護照多
    為涉及人口販運、偷渡等國際性跨國犯罪之前行為，竟仍為
　　了讓同案被告丙○○償還對他積欠的款項，2 人共同出售護照
    獲取不法利益，助長偷渡等國際性犯罪猖獗，亦危害我國護
    照公信聲譽，並破壞我國主管機關對護照管理之正確性，所
    為應予非難。惟考量其犯後坦承犯行，犯罪手段亦屬和平；
    兼衡其教育程度、經濟（涉個人隱私，詳卷）、前科素行（
    詳卷附臺灣高等法院被告前案紀錄表）等一切情狀，量處如
    主文所示之刑。至本案就被告所犯買賣護照罪部分之宣告刑
    雖為有期徒刑6月，然被告此部分所犯，係法定最重本刑7年
    以下有期徒刑之罪，依刑法第41條第1項之規定，尚非屬可
    得易科罰金之罪，是本院自無須就此為易科罰金折算標準之
    諭知，附此敘明。
四、沒收說明
 　 被告於本院審理時供稱:將護照出售予他人所獲得之報酬為6
    ,000元，與丙○○均分等語（見本院卷第47頁），堪認被告與
    丙○○之犯罪所得各為3000元，雖未扣案，仍應依刑法第38條
    之1第1項、第3項規定，分別對被告2人宣告沒收，於全部或
    一部不能沒收或不宜執行沒收時，均追徵其價額。
據上論斷，應依刑事訴訟法第273條之1第1項、第284條之1、第2
99條第1項前段，判決如主文。
本案經檢察官乙○○提起公訴，檢察官甲○○到庭執行職務。
中　　華　　民　　國　　111 　年　　8 　　月　　2 　　日
                  刑事第五庭    法  官  陳銘珠
以上正本證明與原本無異。
如不服本判決應於收受送達後20日內向本院提出上訴書狀，並應
敘述具體理由；如未敘述上訴理由者，應於上訴期間屆滿後20日
內向本院補提理由書（均須按他造當事人之人數附繕本）「切勿
逕送上級法院」。
因疫情而遲誤不變期間，得向法院聲請回復原狀。
中　　華　　民　　國　　111 　年　　8 　　月　　2 　　日
　　　　　　　　　              書記官  沈佳螢
附錄本判決論罪科刑法條：
護照條例第29條
有下列情形之一，足以生損害於公眾或他人者，處一年以上七年
以下有期徒刑，得併科新臺幣七十萬元以下罰金：
一、買賣護照。
二、以護照抵充債務或債權。
三、偽造或變造護照。
四、行使前款偽造或變造護照。